【裁判字號】    98,消債更,537
【裁判日期】    980930
【裁判案由】    更生事件
【裁判全文】
臺灣板橋地方法院民事裁定           98年度消債更字第537號
聲  請  人  甲○○
上列當事人因消費者債務清理事件聲請更生，本院裁定如下：
    主  文
聲請駁回。
聲請費用由聲請人負擔。
    理  由
一、按債務人不能清償債務或有不能清償之虞者，得依本條例所
    定更生或清算程序，清理其債務，消費者債務清理條例第 3
    條定有明文。又聲請更生或清算不合程式或不備其他要件者
    ，法院應以裁定駁回之，但其情形可以補正者，法院應定期
    間先命補正，復為同條例第8條所明定。
二、本件聲請意旨略以：聲請人積欠債權銀行總金額為新臺幣（
    下同）4,470,263元（見臺灣臺北地方法院98 年度消債更字
    第261號卷宗第139頁、本院卷宗第28頁），有不能清償債務
    之虞，前已提出債權人清冊，依本條例第151條第1項規定以
    書面向最大債權金融機構中國信託商業銀行於98年3 月間申
    請前置協商，惟最大債權銀行以聲請人聲請協商顯有道德風
    險，於98年3月31 日告知債務人協商不成立。聲請人之債務
    主要係因投資股票失利、長期虧損，加上必要開銷（生活費
    、房租、安親班費用等）。未成年子女名下之股票約於7、8
    年前購買，其後並無買賣紀錄，而購買股票之目的僅為每年
    股東會領取紀念品。又所有保險皆於7、8年前投保，其金額
    不高，解約後之解約金約剩十來萬元，故聲請人以個人所得
    顯難以維持生活負擔。最大債權銀行核發前置協商不成立通
    知書，協商既不成立，且無擔保或無優先權之債務總額未逾
    1,200 萬元，復未經法院裁定開始清算程序或宣告破產，依
    法自得聲請更生程序，爰請求裁定開始更生程序等語。
三、查聲請人之主張，固據其提出財政部臺灣省北區國稅局95年
    度綜合所得稅各類所得資料清單、財政部臺灣省北區國稅局
    96年度綜合所得稅各類所得資料清單、財政部臺灣省北區國
    稅財產歸屬資料清單、子乙○○財政部臺灣省北區國稅局95
    年度綜合所得稅各類所得資料清單、財政部臺灣省北區國稅
    局96年度綜合所得稅各類所得資料清單、財政部臺灣省北區
    國稅財產歸屬資料清單、女丙○○財政部臺灣省北區國稅局
    95年度綜合所得稅各類所得資料清單、財政部臺灣省北區國
    稅局96年度綜合所得稅各類所得資料清單、財政部臺灣省北
    區國稅財產歸屬資料清單、女丁○○財政部臺灣省北區國稅
    局95年度綜合所得稅各類所得資料清單、財政部臺灣省北區
    國稅局96年度綜合所得稅各類所得資料清單、財政部臺灣省
    北區國稅財產歸屬資料清單、97年度綜合所得稅結算申報所
    得資料參考清單、財團法人金融聯合徵信中心債權人清冊、
    財團法人金融聯合徵信中心當事人綜合信用報告、勞工保險
    被保險人投保資料表、戶籍謄本等件為憑。
四、惟按聲請人聲請准許更生，仍應符合消費者債務清理條例第
    3 條規定，以債務人有不能清償債務或有不能清償之虞為要
    件。查聲請人雖陳稱肇致債務主要係因投資股票失利、長期
    虧損，而平時必要開銷有生活費、房租、安親費等，故聲請
    人以個人所得顯難以維持生活負擔云云。惟聲請人於95年月
    平均薪資為53676 元（見臺灣臺北地方法院98年度消債更字
    第261號卷宗第49 頁）、96年月平均薪資為70851元（見臺
    灣臺北地方法院98年度消債更字第261號卷宗第34頁）、97
    年月平均薪資為62541元（見臺灣臺北地方法院98年度消債
    更字第261號卷宗第134頁），其於98年3 月間向最大債權銀
    行中國信託銀行申請債務協商時之月平均薪資為68935 元（
    見本院卷宗第15頁），扣除房屋租金10000元、安親費10500
    元、扶養費9000元（3000 x3＝9000），每月尚餘39435，除
    了可負擔其他生活開銷外，尚足以清償債務，且聲請人持有
    眾多股票（見臺灣臺北地方法院98年度消債更字第261號卷
    第114至第134頁財產清單），倘將股票處分，對於其資產之
    增加自有助益，聲請人並無不能清償債務之虞。另聲請人陳
    稱主要債務係因投資股票失利、長期虧損所肇致，然此投資
    並非生活必要之所需，如認係屬生活必要之所需，無異謂聲
    請人之收入可用於投資股票，而不必用於清償債務，豈為事
    理之平。再者，依最大債權銀行中國信託商業銀行股份有限
    公司於98年8月13 日陳報稱，聲請人於申請協商前曾大量借
    款或密集消費，顯有道德風險，為防止債務人利用協商機會
    可能獲取低利率之還款方案，而於短期內大量消費或借款，
    而有害銀行權益，故於98年3月31日告知聲請人以協商不成
    立結案。此外，債權人玉山銀行及遠東商銀亦主張聲請人具
    道德風險、債權人兆豐銀行陳報聲請人有大量消費狀況、債
    權人華南銀行稱聲請人自97年11月起陸續使用信用卡消費達
    18萬元，顯有道德風險，以上有中國信託商業銀行股份有限
    公司98年8月11日陳報狀可稽。是由上開債權人之陳報狀及
    消費明細顯示，可知聲請人並未量入為出，其消費金額、內
    容均顯與其收入不相當，亦難認聲請人全然係為基本必要生
    活而支出。按更生之目的，並非在使債務人恣意消費所造成
    之債務，轉嫁予債權人負擔；故法律所設債務人免責之制度
    ，應在鼓勵勤勞誠實之債務人，而非縱容投機不誠實之債務
    人奢侈浪費，倘債務人於聲請更生或清算前之相當期間內，
    利用信用金融之機會，恣意為非屬通常生活所需之鉅額消費
    或作奢侈性、浪費性之消費，而不在意日後履行返還之能力
    ，反而算計消債條例中之免責制度，濫用更生或清算程序以
    規避其應負擔之償還責任，自與立法本旨有違。綜上，本件
    聲請人既無消費者債務清理條例第3 條所稱不能清償債務或
    不能清償之虞，其更生聲請於法不合，且該欠缺又屬無從補
    正，依上說明，自應駁回其聲請，爰裁定如主文。
中    華    民    國    98    年    9     月    30    日
              民事第三庭    法      官  陳映如
上為正本係照原本作成
如不服本裁定，應於裁定送達後10日內，以書狀向本院提出抗告
，並繳納抗告費新臺幣1千元
中    華    民    國    98    年    9     月    30    日
                            書  記  官  李錦輝


司法院資訊處製作；財團法人民間司法改革基金會備份。
